臺灣高等法院臺南分院刑事裁定
110年度毒抗字第506號
抗  告  人  
即  被  告  洪建文



上列抗告人即被告因強制戒治，不服臺灣臺南地方法院110年度
毒聲字第542號中華民國110年5月31日裁定（聲請案號：110年度
聲戒字第59號、110年度毒偵緝字第73、74號、110年度毒偵字第
641號），提起抗告，本院裁定如下：
    主  文
抗告駁回。                                             
    理  由
一、原裁定意旨略以：被告甲○○因本案施用第二級毒品犯行，經
    原審法院於民國109年10月30日以109年度毒聲字第251號裁
    定送觀察、勒戒，由檢察官於110年4月13日將被告送法務部
    ○○○○○○○○附設勒戒處所執行觀察、勒戒後，經評估認有繼續
    施用毒品傾向，有法務部○○○○○○○○110年5月19日南所衛字第
    11000039720號函、有無繼續施用毒品傾向證明書及評估標
    準紀錄表在卷可查。而毒品危害防制條例第20條第2項關於
    強制戒治之規定，係屬強制規定，只要觀察、勒戒後，經評
    定受觀察、勒戒人有繼續施用毒品傾向者，檢察官即應聲請
    法院裁定受觀察、勒戒者令入戒治處所強制戒治。被告執行
    觀察、勒戒處分後，既經認定有繼續施用毒品之傾向，應依
    毒品危害防制條例第20條第2項後段規定，裁定令被告入戒
    治處所強制戒治，其期間為6個月以上，至無繼續強制戒治
    之必要為止，但最長不得逾1年等語。
二、抗告意旨略以：被告於觀察勒戒期間，經由所內心理醫師及
    社工簡單晤談，即認定被告有再犯之虞，而使被告遭聲請裁
    定強制戒治處分。最高法院刑事大法庭109年度台上大字第3
    826號裁定已變更適用觀察勒戒處遇之對象標準及頻率，為
    此，法務部與衛生福利部及專家學者已研議修正「有無繼續
    施用毒品傾向評估標準」，就評分項目、前科紀錄有所調整
    ，並於110年3月26日生效。被告年事已高，為了施用毒品，
    身體也不好，雙親都不在了，家破人亡，往後尚有未服畢之
    刑，11月30日要執行，希望能給被告一次機會改過，為此，
    提起抗告，請求撤銷原裁定等語。
三、按觀察、勒戒後，檢察官或少年法院（地方法院少年法庭）
    依據勒戒處所之陳報，認受觀察、勒戒人無繼續施用毒品傾
    向者，應即釋放，並為不起訴之處分或不付審理之裁定；認
    受觀察、勒戒人有繼續施用毒品傾向者，檢察官應聲請法院
    裁定或由少年法院（地方法院少年法庭）裁定令入戒治處所
    強制戒治，其期間為6個月以上，至無繼續強制戒治之必要
    為止，但最長不得逾1年，毒品危害防制條例第20條第2項定
    有明文。次按有無繼續施用毒品傾向之評估標準，並非完全
    以受勒戒人勒戒後之結果為準，勒戒前之各種情況，仍應作
    為評估之依據。依法務部110年3月26日修正之「有無繼續施
    用毒品傾向評估標準紀錄表」及「有無繼續施用毒品傾向評
    估標準說明手冊」規定，係以前科紀錄與行為表現、臨床評
    估、社會穩定度三項合併計算分數，每一大項皆有靜態因子
    與動態因子。先以靜態因子分數評分，靜態因子分數總分在
    60分（含）以上為「有繼續施用毒品傾向」；60分以下，與
    動態因子分數相加，如果總分在60分（含）以上，為「有繼
    續施用毒品傾向」。是被告有無「繼續施用毒品傾向」，係
    依具體個案之臨床實務及相關事證等情綜合判定，有其相當
    之專業依據及標準，且涉及專門醫學。衡酌強制戒治之目的
    ，係為協助施用毒品者戒斷毒品之心癮及身癮所為之一種保
    安處分類型，而該評估標準係適用於每一位受觀察、勒戒處
    分之人，具一致性、普遍性、客觀性，倘其評估由形式上觀
    察，無擅斷或濫權等明顯不當之情事，法院宜予尊重。　
四、經查：被告甲○○於109年6月2日上午10時許，在臺南市○區○○
    ○公園內，將甲基安非他命置於鋁箔紙上用火燒烤後，以吸
    管吸食煙霧之方式，施用甲基安非他命1次。嗣於109年6月4
    日21時許，在臺南市○○區○○路與○○路口，經警攔查，發現其
    係毒品列管人口，乃徵得其同意，於同日21 時15分許，採
    集其尿液送驗，結果呈安非他命、甲基安非他命陽性反應等
    情，業據被告於警詢及偵查中坦承不諱，並有採尿同意書、
    臺南市政府警察局第三分局偵辦毒品危害防制條例案送驗尿
    液編號與真實姓名對照表編號名冊（檢體編號0000-000號）
    及臺南市政府衛生局檢驗結果報告（檢體編號0000-000號）
    在卷可資佐證（臺南市政府警察局第三分局南市警三偵字第
    1090291521號卷第3至9頁、第15至17頁、第21頁，109年度
    毒偵字第2261號卷第26至27頁），被告施用第二級毒品甲基
    安非他命犯行，應堪認定。原審法院依檢察官之聲請，以10
    9年度毒聲字第251號裁定被告應送勒戒處所觀察、勒戒，其
    期間不得逾2月。被告經警於110年4月13日緝獲後，由檢察
    官核發觀察勒戒處分執行指揮書執行觀察、勒戒，於執行觀
    察、勒戒期間，經法務部○○○○○○○○附設勒戒處所評估結果，
    認：㈠前科紀錄與行為表現部分合計27分（毒品相關司法紀
    錄：「有，11筆」，每筆5分，上限10分；其他犯罪相關紀
    錄：「有，12筆」，每筆2分，上限10分：入所時尿液毒品
    檢驗：「一種毒品反應，5分」；所內行為表現：「持續於
    所內抽菸，2分」，前3項靜態因子合計25分，加計後1項動
    態因子2分，合計27分）。㈡臨床評估部分合計44分（物質使
    用行為：「有，種類：海洛因、安非他命，10分」；合法物
    質濫用：「菸，2分」；使用方式：「有注射使用，10分」
    ；使用年數：超過一年，10分；精神疾病共病《含反社會人
    格》：「有，憂鬱，10分」；臨床綜合評估《含病識感、動機
    、態度、就醫意願》：「極輕，2分」，前4項靜態因子合計3
    2分，加計後2項動態因子10分、2分，合計44分）。㈢社會穩
    定度部分合計7分（工作：「兼職工作，葬儀社、粗工臨時
    工，2分」；家庭：家人藥物濫用：「有，5分」、入所後家
    人是否訪視：「無，5分」《家庭部分上限5分》，以上靜態因
    子、動態因子合計7分），以上㈠至㈢部分總分合計為78分（2
    7＋44＋7＝78），已在60分以上，綜合判斷為「有繼續施用毒
    品傾向」，業據法務部○○○○○○○○以110年5月19日南所衛字第
    11000039720號函檢附有無繼續施用毒品傾向證明書及評估
    標準紀錄表在卷可憑（110年度毒偵緝字第73號卷第36至38
    頁）。該綜合判斷之結果係援引法務部110年3月26日修正之
    「有無繼續施用毒品傾向評估標準紀錄表」，由該所具相關
    專業知識經驗之人，依其本職專業，為上述各項評估所為之
    綜合判斷，符合修正之「有無繼續施用毒品傾向評估標準說
    明手冊」之規定，所為之綜合評分亦係依被告在執行觀察、
    勒戒期間之個案臨床實務及具體事證，據以判定被告「有繼
    續施用毒品傾向」，洵屬有據，由形式上觀察，並無擅斷或
    濫權等明顯不當之情事。且勒戒處所之組織、人員之資格及
    執行觀察、勒戒相關程序，暨判斷施用毒品者，有無繼續施
    用毒品傾向，均有相關法令嚴格規範，非可恣意而為。是自
    上開評分結果觀之，被告確有繼續施用毒品之傾向，而達應
    施以強制戒治之標準，自有依法再施以強制戒治以降低其再
    次施用毒品之危險性之必要。從而，原審參酌前揭有無繼續
    施用毒品傾向證明書及評估標準紀錄表，裁定令被告入戒治
    處所施以強制戒治，已綜合被告之前科紀錄、臨床評估、生
    活行為及戒斷情形、社會穩定度、家庭支持度等各項評估標
    準，自屬適法。抗告意旨以勒戒期間所內心理醫師及社工簡
    單晤談，即認定被告有再犯之虞，質疑認定有誤，顯未細察
    前揭評估標準紀錄表之各項指標內容所致，屬其個人意見，
    並無可採。至於被告尚有已判決確定罪刑尚待執行部分，要
    屬檢察官日後執行指揮問題，尚難據以解免強制戒治之處遇
    。
五、綜上所述，上開勒戒處所依個案之臨床實務及具體事證之綜
    合評分標準，據以判定被告「有繼續施用毒品傾向」之結果
    ，原審依檢察官之聲請，裁定被告令入戒治處所強制戒治，
    其期間為6個月以上，至無繼續強制戒治之必要為止，但最
    長不得逾1年，並無不合，被告執前詞抗告，為無理由，應
    予駁回。
六、據上論斷，應依刑事訴訟法第412條，裁定如主文。
中　　華　　民　　國　　110 　年　　6 　　月　　29 　日
              　　　刑事第六庭  審判長法　官  張瑛宗
                                      法　官  林坤志
                                      法　官  林逸梅
以上正本證明與原本無異。
不得再抗告。
                                      書記官  施淑華
中　　華　　民　　國　　110 　年　　6　  月　　29 　日